【裁判字號】    88,訴,228
【裁判日期】    890214
【裁判案由】    誣告
【裁判全文】
臺灣花蓮地方法院刑事判決                        八十八年度訴字第二二八號
    公  訴  人  臺灣花蓮地方法院檢察署檢察官
    被      告  甲○○
右列被告因誣告案件，經檢察官提起公訴（八十八年度偵字第二二四六號），本院判
決如左︰
    主  文
甲○○意圖使他人受刑事處分，向該管公務員誣告，處有期徒刑肆月。
    事  實
一、甲○○明知其已將坐落於花蓮縣月眉段第三五八之六地號土地（下稱系爭土地）
    ，於民國六十三年七月二十日簽訂「土地讓賣證書」，而出賣予乙○○，其竟意
    圖使乙○○受刑事處分，而於八十八年四月十七日，向台灣花蓮地方法院檢察署
    （下稱花蓮地檢署）具狀申告乙○○偽造上開「土地讓賣證書」，涉犯偽造文書
    罪嫌，嗣經花蓮地檢署以八十八年度偵字第一五三○號案件偵查後，於八十八年
    六月十四日因乙○○罪嫌不足而為不起訴處分。
二、案經台灣花蓮地方法院檢察署檢察官自動檢舉偵查起訴。
    理  由
一、右揭事實，已據證人乙○○證述在卷可參，並有土地讓賣證書一紙為憑，而上開
    土地讓賣證書上「立土地讓賣人甲○○」簽名下之指紋，經送請鑑定結果，確認
    與被告之右拇指指紋相符，有內政部警政署刑事警察局八十八年五月十九日刑紋
    字第四四八八八號函及所附指紋鑑定書一份附卷足憑（花蓮地檢署八十八年度偵
    字第一五三○號卷十二至二一頁），事證已臻明確。被告固辯稱伊並未將系爭土
    地賣給乙○○，在六十三年間乙○○與村長一起至其家中，告知要買肥料須蓋章
    ，伊就在文書上蓋章，伊不識字，並不知是要賣土地，且伊不會寫字，讓賣證書
    上「甲○○」並非伊所簽，伊亦未拿到價金云云。經查：被告於本院初訊時供稱
    伊不會寫字，亦不會簽名，及伊於土地銀行設有帳戶，係伊親自去開戶的等語（
    本院卷十三頁反面、十四頁），但卻即於該次之訊問筆錄上簽署自己之姓名，另
    經本院向土地銀行調閱被告於該行之開戶資料，就土地銀行所提供存款印鑑卡二
    紙上「甲○○」之簽名，與被告在前開訊問筆錄上之簽名，無論筆勢、字型各方
    面，以肉眼判斷均相符合，應係被告親自簽名無誤，有土地銀行花蓮分行八十八
    年十二月二十九日蓮存字第八八○五五一八號函及所附存款印鑑卡二份可憑，再
    就前開被告之簽名與「土地讓賣證書」上「甲○○」之簽名相比對，該「土地讓
    賣證書」上「甲○○」之簽名，於筆勢、字型各方面以肉眼判斷亦與前開被告簽
    名相符，可見土地讓賣證書確為被告親自簽名至明。被告卻於本院調得前開存款
    印鑑卡並予提示後復辯稱，土地銀行帳戶係其女婿徐金發去開戶的，伊於開戶時
    並未在場云云，顯與其於本院初訊時供述之內容相左，其辯詞要無可採。另被告
    雖係阿美族原住民，此經被告供述在卷，但於本院訊問及審理時均有委任適當之
    通譯人員擔任翻譯，可見本院訊問內容均能為被告所確知，被告一再飾詞狡辯，
    無非事後卸責之詞，並不可採。本件事證明確，被告犯行確堪認定。
二、核被告所為，係犯刑法第一百六十九條第一項之誣告罪。爰審酌被告之犯罪動機
    、目的、手段、所生危害、智識程度，及其犯後猶予否認，不知錯誤等一切情狀
    ，量處如主文所示之刑。
據上論斷，應依刑事訴訟法第二百九十九條第一項前段，刑法第一百六十九條第一項
，判決如主文。
中      華      民      國      八十九    年    二     月     十四      日
                                臺灣花蓮地方法院刑事庭
        法  官  楊  碧  惠
右正本證明與原本無異。
如對本判決不服，應於送達後十日內，向本院提出上訴狀。（應抄附繕本）告訴人或
被害人如對於本判決不服者，應具備理由請求檢察官上訴，其上訴期間之計算係以檢
察官收受判決正本之日期為準。
                                    法院書記官
中      華      民      國      八十九    年      二    月     十七     日
附錄本判決論罪之法律條文：
刑法第一百六十九條：
意圖他人受刑事或懲戒處分，向該管公務員誣告者，處七年以下有期徒刑。
意圖他人受刑事或懲戒處分，而偽造、變造證據或使用偽造變之證據者亦同。


司法院資訊處製作；財團法人民間司法改革基金會備份。
